臺灣桃園地方法院刑事判決　　　　　　　95年度訴字第2423號
公　訴　人　臺灣桃園地方法院檢察署檢察官
被　　　告　丙○○
　　　　　　　　　　（現另案在臺灣新竹戒治所戒治中）
指定辯護人　本院公設辯護人丁○○、甲○○
上列被告因違反槍砲彈藥刀械管制條例案件，經檢察官提起公訴
（95年度偵緝字第1197號），本院判決如下︰
    主  文
丙○○無罪。
    理  由
壹、公訴意旨略以：被告丙○○知悉可發射子彈具有殺傷力之改
    造玩具手槍，為槍砲彈藥刀械管制條例所管制之物品，未經
    許可，不得無故持有，竟與戊○○（另案已由本院以95年度
    訴字第2050號判決審結）、乙○○（另案已由臺灣新竹地方
    法院以95年度訴字第744 號判決審結）共同基於非法持有具
    殺傷力之改造槍枝之犯意，於94年12月28日13時許，在桃園
    縣楊梅鎮○○○路362 號10樓（下稱本案搜索地點），非法
    持有附表編號一至三具殺傷力之改造手槍各1 把。嗣於同日
    18時許，在上開搜索地點，為警持本院核發之94年度聲搜字
    第1142號搜索票前往搜索而查獲，並扣得該3 把具殺傷力之
    改造手槍、如附表編號四、五所示不具殺傷力之改造手槍2
    把及不具殺傷力之改造子彈20顆；因認被告涉犯槍砲彈藥刀
    械管制條例第8 條第4 項之未經許可持有具殺傷力之改造手
    槍罪，且與戊○○及乙○○係共同正犯等語。
壹、證據能力：
一、證人戊○○等人之警詢證詞：
  (一)按被告以外之人於審判外之言詞或書面陳述，除法律有規定
    者外，不得作為證據，刑事訴訟法第159 條第1 項固定有明
    文。惟被告以外之人於審判外之陳述，雖不符同法第159 條
    之1 至之4 之規定，而經當事人於審判程序同意作為證據，
    法院審酌該言詞陳述或書面陳述作成時之情況，認為適當者
    ，亦得為證據。又當事人、代理人或辯護人於法院調查證據
    時，知有第159 條第1 項不得為證據之情形，而未於言詞辯
    論終結前聲明異議者，視為有前項之同意，同法第159 條之
    5 亦定有明文。立法意旨在於傳聞證據未經當事人之反對詰
    問予以核實，原則上先予排除。惟若當事人已放棄反對詰問
    權，於審判程序中表明同意該等傳聞證據可作為證據；或於
    言詞辯論終結前未聲明異議，基於尊重當事人對傳聞證據之
    處分權，及證據資料愈豐富，愈有助於真實發見之理念，且
    強化言詞辯論主義，使訴訟程序得以順暢進行，上開傳聞證
    據亦均具有證據能力。
  (二)查本件證人戊○○等人（詳下述及者）均曾於警詢中為陳述
    ，其性質對於被告而言雖屬傳聞證據，然其等所為之上開筆
    錄內容，經本院於審理程序中予以提示並告以要旨，且各經
    檢察官、被告及辯護人表示意見，其等已知上述證詞乃傳聞
    證據，且均表示對該等證據之調查沒有意見，而未於言詞辯
    論終結前對該等證據內容聲明異議（見本院卷第52、111 頁
    筆錄），故本院審酌上開筆錄作成時，核均無違法取證或其
    他瑕疵，認為以之作為本案之證據亦屬適當，依據上開規定
    ，該等警詢證詞自得採為本案證據。
二、關於證人戊○○及乙○○偵訊中未經具結之證詞：
  (一)按證人、鑑定人依法應具結而未具結者，其證言或鑑定意見
    ，不得作為證據，刑事訴訟法第158 條之3 定有明文，其立
    法理由乃為擔保該證言或鑑定意見，係據實陳述或具有公正
    誠實之可信性，以確保司法權作用之正確行使而設，與傳聞
    法則保障被告訴訟法上反對詰問之防禦權不同；故未依法具
    結者，依「證據絕對排除法則」（上開法文並無「除法律有
    規定者外」之例外規定），當然無證據能力，而不得作為證
    據，縱使同法第159 條之5 就例外承認傳聞證據證據能力之
    「同意性法則」亦有明文，然未經具結之證詞既屬絕對排除
    之證據，自不得因當事人於審判程序之同意，逕認該未經具
    結之證言，亦得作為證據，此於適用同法條（第159 條之5
    ）第2 項所定「視為有前項之同意」之情形者，亦應受上揭
    第158 條之3 規定之限制，則該等未經具結之證詞，無論當
    事人間是否同意援引為本案證據，均屬絕對應該排除無證據
    能力之證據（最高法院94年度台上字第3277、4436號判決、
    96年度台上字第910 、2098號判決均同此見解可供參照）。
  (二)查證人戊○○及乙○○均曾於本案及另案偵訊中以被告身分
    而為供述（見95年度偵字第1220號卷第230 、126 、215 、
    245 頁、95年度偵字第1494號卷第80頁等筆錄），此對被告
    而言，自係被告以外之人之審判外證述，但檢察官在上開偵
    訊中，並未以證人身分令其2 人就有關被告之事項具結作證
    以擔保其所述實在，此有上開偵訊筆錄為憑，雖被告及其辯
    護人均不爭執其證據能力，然參照上開所述，因未具結乃證
    據能力之絕對排除事項，故其2 人偵訊中未經具結之證詞，
    對被告而言，均無證據能力，應逕以其等於本院審理中之具
    結證詞作為本案證據。
三、扣案槍彈：
    扣案之上開改造手槍及子彈等物，均與本案事實具有自然的
    關聯性，並無證據證明係公務員違背法定程序或經偽造、變
    造所取得，是認上開扣案槍彈，均得作為證據。
四、槍彈鑑定書：
    按法院或檢察官得囑託醫院、學校或其他相當之機關、團體
    為鑑定，或審查他人之鑑定，並準用第203 條至第206 條之
    1 之規定（不包括第202 條囑託個人鑑定時應命鑑定人於鑑
    定前具結之規定），而鑑定之經過及其結果，應命鑑定人以
    言詞或書面報告，刑事訴訟法第208 條第1 項前段及第206
    條第1 項分別定有明文。查本件扣案如附表所示之改造手槍
    ，由偵查機關概括指揮承辦員警送往內政部警政署刑事警察
    局鑑定，而該局係我國最高刑事警察機關，指揮各警局刑事
    警察偵辦刑事案件，及受囑託鑑定各刑事案件之證物，以協
    助偵辦刑案，所為之鑑定，自具有相當之專業及可信度，且
    該局鑑定人員係依法令從事公務之人員，亦將鑑定經過及其
    結果（詳如附表所示）詳細載明於鑑定書上，並無任何顯不
    可信之情況，參照刑事訴訟法第159 條第1 項「除法律別有
    規定」之例外（修法意旨明確指出包含同法第206 條）暨同
    法第159 條之4 第1 款等規定，本案所引用該局出具之槍彈
    鑑定書自有證據能力，合先敘明。
五、警製偵查報告書：
    本件公訴檢察官另庭呈「臺北市政府警察局北投分局偵辦戊○○、丙○○、乙○○等人涉嫌槍砲彈藥刀械管制條例案偵
    查報告書」1 件（見本院卷第54頁）引為證據；雖該報告書
    係因個案（即本案）而製作，不具備例行性之要件，非屬刑
    事訴訟法第159 條之4 第1 款之特信性文書；然被告及辯護
    人均同意檢察官引用該報告書為證，且該報告書僅記載查獲
    之槍彈及其所在位置，以之作為本案證據核屬適當，故依據
    同法第159 條之5 之規定，該偵查報告書亦有證據能力；均
    合先敘明。
參、按犯罪事實應依證據認定之，無證據不得認定犯罪事實。又
    不能證明被告犯罪者，應諭知無罪之判決，刑事訴訟法第15
    4 條第2 項、第301 條第1 項分別定有明文。而所謂認定犯
    罪事實之證據，係指足以認定被告確有犯罪行為之積極證據
    而言，該項證據自須適合於被告犯罪事實之認定，始得採為
    斷罪資料，如未能發現相當證據，或證據不足以證明，自不
    能以推測或擬制之方法，以為裁判之基礎；且無論直接或間
    接證據，其為訴訟上之證明，須於通常一般之人均不致有所
    懷疑，而得確信其為真實之程度者，始得據為有罪之認定，
    倘其證明尚未達到此一程度，而有合理之懷疑存在，致法院
    無從為有罪之確信，自應為無罪之判決（最高法院40年台上
    字第86號及76年台上字第4986號判例意旨參照）。
肆、公訴意旨認被告涉犯上開罪嫌，無非係以：(1)被告之警、偵
    訊供述；(2)證人即共犯乙○○之證詞；(3)上開槍彈鑑定書、
    警製偵查報告書、搜索扣押筆錄、扣押物品目錄表及現場照
    片22張；(4)扣案之上開槍彈等物，為其主要論據。然被告於
    本院準備及審理程序中均堅詞否認全部犯行，辯稱：伊隨身
    手提包內的槍是附表編號四、五之改造手槍，並非附表編號
    一至三之改造手槍，該3 把槍係戊○○及乙○○所有，與伊
    毫無關係，偵查中承認持有該3 把槍是因為答應替戊○○頂
    罪等語。辯護人則為其利益答辯稱：被告持有編號四、五之
    改造手槍經鑑定後均不具殺傷力，另3 把具殺傷力之改造手
    槍業經另案判決認定與被告無關，故被告並無檢察官所指之
    上開犯行。
伍、經查：
  (一)如附表所示5 把槍係於上開公訴意旨所指之時間，在本案搜
    索地點，為警持搜索票搜索而扣得，此業據證人即查獲員警
    林宏洲於本院審理中證述無誤，證人戊○○及乙○○亦就員
    警在現場何處起獲該5 把槍之事於審理中證述甚詳，核與其
    等之警詢供述相符，並有扣案之該5 把改造手槍為憑，且有
    上開警製偵查報告書、搜索票、搜索扣押筆錄、查獲現場照
    片（95年度偵字第1220號卷第103 頁：客廳板凳及其內所藏
    附表編號二、三之改造手槍；第104 頁：被告攜帶之黑色手
    提包及其內所放附表編號四、五之改造手槍；第105 頁：乙○○所攜帶之黑色手提包及其內所放附表編號一之改造手槍
    ）等件在卷可稽；而該5 把改造手槍經送鑑定結果（詳如附
    表所示），認僅有編號一至三之改造手槍具有殺傷力，此有
    內政部警政署刑事警察局槍彈鑑定書1 件存卷為憑（見同上
    偵卷第206 至212 頁，扣案之子彈20顆經同次送鑑定後均認
    不具殺傷力，附此敘明）；則本件扣案具殺傷力之改造手槍
    3 把於遭起獲時之所在位置已無疑問。
  (二)就「該3 把槍之持有人為何人？」一節，證人戊○○先於本
    院審理中證稱：該處為伊朋友邊秀鳳所租，當天在板凳內被
    查獲的槍（編號二、三）及乙○○黑色手提包內的槍（編號
    一）都是伊的，該手提包也是伊的，之前在警詢中因為緊張
    怕被逼供所以不敢承認，因為被告當時也有被查獲2 把槍（
    編號四、五），伊就叫被告幫忙多扛2 把槍的罪，被告考慮
    很久但最後還是答應要扛，所以被告才會在偵查中承認，後
    來伊聽說被告的槍是玩具槍所以決定說實話等語明確（見本
    院卷第86至91頁筆錄）；證人乙○○復於同次審理中結證稱
    ：在板凳裡跟其手提包內所查獲的3 把槍都是其與戊○○共
    同持有的，當初其有跟戊○○商量說要讓被告來挑罪，事實
    上這3 把槍跟被告都沒有關係，被告本來也拒絕挑罪，但後
    來就同意了，不過槍既然不是被告的，再把被告拖進來並不
    公平等詞甚詳（見本院卷第91至96頁筆錄）。其2 人就該3
    把具殺傷力之改造手槍與被告無關之證詞互核完全相符且與
    被告所辯相同，被告前於準備程序業已根據上開槍彈鑑定書
    所附僅有照片編號而無槍枝管制編號或其他標示之彩色照片
    分別指出其持有之2 把槍為哪2 把，經核均為不具殺傷力之
    改造手槍無誤（見本院卷第29頁筆錄），足證其所辯實有所
    本，況戊○○及乙○○之另案判決所認定該3 把槍之查獲所
    在位置及均為其2 人所共有，而與被告無關等事實，均與其
    2 人於該等案件中之自白及本案審理中之具結證詞相符，此
    有本院95年度訴字第2050號判決（戊○○）及臺灣新竹地方
    法院95年度訴字第744 號判決（乙○○）各1 件在卷可為佐
    證，且查無任何跡象證據足以證明其2 人上開另案自白或本
    案具結證詞均係為隱匿被告犯行而供述，是堪信其2 人所述
    該3 把具殺傷力之改造手槍與被告無關之證詞為真，被告有
    罪之積極證據已顯有不足。
  (三)雖戊○○及乙○○2 人於審理中行隔離訊問時之詰問程序裡
    ，就其等何時商量好並讓被告同意扛罪之事，證述有所不一
    ：戊○○稱是在作完警詢筆錄後從警局被帶到地檢署拘留室
    等候開庭時才跟被告說要被告扛罪；乙○○則稱是在被告走
    進搜索地點，為警制伏蹲在地上還沒上手銬時即已同意頂罪
    。惟查：(1)戊○○於警詢中推說不知道這3 把槍為何人所有
    ，(2)乙○○於警詢中則稱：其手提包內的槍是戊○○所有，
    客廳板凳內的槍是被告所有，(3)被告於警詢中供稱：其不知
    道客廳板凳內的槍為何人所有，也不清楚其他人被查扣什麼
    東西；後被告於內勤偵訊中即改而坦承持有附表所示5 把槍
    ，且乙○○手提包內的槍（編號一）是被告交給乙○○保管
    等情（見同上偵卷第12、13、22、30頁警詢筆錄及同卷第12
    6 頁偵訊筆錄）；迄至95年10月13日被告交保後經通緝到案
    時即堅詞否認並改稱是戊○○要其扛罪（見95年度偵緝字第
    1197號卷第20頁偵訊筆錄）。是以，比對其等歷次警、偵訊
    之供述後可知：若確如乙○○所述在查獲現場被告、戊○○
    及乙○○即已商量並約定好由被告出面扛罪，當不至於出現
    其3 人嗣後於警詢中所述完全不一致之情況，反而戊○○所
    述是在地檢署拘留室候審時才跟被告講好，與被告後來於內
    勤偵訊中之自白間，方有前後合理之因果關聯，據此觀之，
    關於其等何時要求被告扛罪之事，當以戊○○所述為可信，
    然亦不能僅因其2 人證詞就扛罪時點之細節有上開不一致之
    處，即遽認其他互核相符之具結證詞亦非真實。
  (四)再附表所示扣案之5 把槍，均在警製扣押物品目錄表上紀錄
    有案（見同上偵卷第237 頁，各該手槍在該目錄表上之編號
    均詳如附表所示），其中，就附表編號二、三之手槍，在目
    錄表上持有人欄位處均先填載「戊○○」，後又刪掉並改為
    「丙○○」，備考欄也是從「丙○○」改為「邊秀鳳」；對
    此，證人即員警林宏洲於本院審理中證稱：這張目錄表是其
    在現場製作，但回到警局才讓當事人簽名，在現場時，持有
    人欄部分，因為該搜索地點為戊○○之住處，所以其先填載
    戊○○，後來回到警局請被告等人簽名確認時，戊○○說這
    2 把槍不是自己的，是被告的，邊秀鳳也說是被告的，所以
    其才改成被告的名字，備考欄部分，在警局被告本來已經簽
    名，但後來又說槍不是自己的，所以就把被告原本的簽名劃
    掉，因邊秀鳳在旁確認該2 把槍都是被告的，所以才再由邊
    秀鳳在備考欄處簽名確認；被告則供稱其看到警察把槍裝袋
    並貼貼紙，就說這2 把槍並非其所有，為何要在貼紙上寫其
    名字？但不知一開始為何要簽名，可能在提藥等語（見本院
    卷第107 、108 頁筆錄）。姑且不論為何被告一開始會在備
    考欄上簽名，證人林宏洲業已證稱：查獲現場沒有任何會讓
    其懷疑該2 把槍為被告所有之跡象，而被告確實於警詢中並
    未坦承該2 把在客廳板凳內之手槍為其所有，僅推說不知情
    ，此已如前所述，另林宏洲雖證稱邊秀鳳在警局有確認該2
    把槍是被告的，但邊秀鳳於警詢係供稱：客廳板凳內的2 把
    槍「應該」是被告的，證人林嘉政、張蔓玲、邱盛寶、廖婉
    竹於警詢中亦證稱不清楚或僅稱被告手提包內有起獲2 把槍
    （即附表編號四、五之手槍；見同上偵卷第35至64頁筆錄）
    ，均無從依據該等在場人推測或不清楚現場情況之證詞證明
    被告持有該客廳板凳內之2 把手槍，則即便被告曾經一度在
    內勤偵訊中自白持有3 把具殺傷力之改造手槍，先前又有在
    上開警製扣押物品目錄表備考欄處簽名之事實，關於被告持
    有該3 把手槍之犯罪構成要件事實之補強證據仍顯有不足，
    況被告後又堅詞否認犯罪，該自白是否確與真實相符本極為
    可疑，自不能認本件被告有罪之事證已明。
陸、綜上所述，公訴意旨認被告持有附表編號一至三具殺傷力之
    改造手槍，然現場為戊○○住處，證人戊○○及乙○○於審
    理中均證稱該3 把槍與被告無關且互核一致，該3 把槍實際
    起獲之位置均非與被告有何直接明顯關連，其他在場人之警
    詢證述亦未能證明被告確係持有該3 把改造手槍，上開公訴
    人所指之證據方法均無從認為本案已經達到毫無合理可疑之
    證明程度，被告所辯當係實情，其涉有公訴人所指犯行之積
    極證據顯有不足（至於其是否因為答應替戊○○等人扛罪而
    另涉犯頂替罪或其他犯行，當由檢察官另行偵辦處理之，與
    本案無關，附此敘明），本諸首揭法律明文暨最高法院判例
    意旨，既不能證明被告犯罪，自應為其無罪之諭知。
據上論斷，應依刑事訴訟法第301 條第1 項，判決如主文。
本案經檢察官柯怡如到庭執行職務。
中　　華　　民　　國　　96　　年　　8 　　月　　22　　日
                  刑事第五庭  審判長法  官  潘政宏
                                    法  官  楊晴翔
                                    法  官  吳勇毅
上正本證明與原本無異。
如不服本判決，應於判決送達後10日內向本院提出上訴狀（應附
繕本），其未敘述上訴理由者，應於上訴期間屆滿後20日內補提
理由書狀於本院，上訴於臺灣高等法院。
                                    書記官  陳奕珽
中　　華　　民　　國　　96　　年　　8 　　月　　23　　日
附表：
┌──┬─────┬────────┬───────┬──────┐
│編號│槍枝管制編│槍枝種類        │實際起獲位置  │偵卷扣押物品│
│    │號        │（殺傷力之有無）│              │目錄表之編號│
├──┼─────┼────────┼───────┼──────┤
│ 一 │0000000000│仿BERETTA 廠92FS│戊○○所有交予│編號2       │
│    │          │型半自動手槍製造│乙○○隨身攜帶│            │
│    │          │之槍枝換裝土造金│之黑色手提包內│            │
│    │          │屬槍管而成之改造│。            │            │
│    │          │手槍，機械性能良│              │            │
│    │          │好，可擊發適用之│              │            │
│    │          │子彈使用，「認具│              │            │
│    │          │殺傷力」。      │              │            │
├──┼─────┼────────┼───────┼──────┤
│ 二 │0000000000│仿GLOCK 廠17型半│本案搜索地點客│編號3       │
│    │          │自動手槍製造之槍│廳板凳內。    │            │
│    │          │枝將其金屬槍管車│              │            │
│    │          │通改造而成之改造│              │            │
│    │          │手槍，機械性能良│              │            │
│    │          │好，可擊發適用之│              │            │
│    │          │子彈使用，「認具│              │            │
│    │          │殺傷力」。      │              │            │
├──┼─────┼────────┼───────┼──────┤
│ 三 │0000000000│仿COLT廠CALIBER2│本案搜索地點客│編號4       │
│    │          │5 型半自動手槍製│廳板凳內。    │            │
│    │          │造之槍枝換裝土造│              │            │
│    │          │金屬槍管改造而成│              │            │
│    │          │之改造手槍，機械│              │            │
│    │          │性能良好，可擊發│              │            │
│    │          │適用之子彈使用，│              │            │
│    │          │「認具殺傷力」。│              │            │
├──┼─────┼────────┼───────┼──────┤
│ 四 │0000000000│仿BERETTA 廠M9型│被告攜帶之黑色│編號7       │
│    │          │半自動手槍製造之│手提包內。    │            │
│    │          │槍枝，經檢視金屬│              │            │
│    │          │槍管內具阻鐵，滑│              │            │
│    │          │套及槍機破損，依│              │            │
│    │          │現狀，無法可供擊│              │            │
│    │          │發子彈使用，「認│              │            │
│    │          │不具殺傷力」。  │              │            │
├──┼─────┼────────┼───────┼──────┤
│ 五 │0000000000│仿GLOCK 廠27型半│被告攜帶之黑色│編號8       │
│    │          │自動手槍製造之槍│手提包內。    │            │
│    │          │枝換裝氣動式槍枝│              │            │
│    │          │之金屬槍管改造而│              │            │
│    │          │成之改造手槍，經│              │            │
│    │          │檢視，槍管彈室部│              │            │
│    │          │分開口未密閉，屬│              │            │
│    │          │未完成之槍管半成│              │            │
│    │          │品，且其型式不完│              │            │
│    │          │全與槍枝相合，導│              │            │
│    │          │致槍枝滑套無法正│              │            │
│    │          │常定位，雖不排除│              │            │
│    │          │可擊發特製規格之│              │            │
│    │          │子彈，惟以目前常│              │            │
│    │          │見之各類制式及土│              │            │
│    │          │造改造子彈而言，│              │            │
│    │          │並未發現有同型式│              │            │
│    │          │之子彈可供擊發使│              │            │
│    │          │用，綜上所述，該│              │            │
│    │          │槍枝應仍屬尚未改│              │            │
│    │          │造完成之半成品，│              │            │
│    │          │依現狀，「認不具│              │            │
│    │          │殺傷力」。      │              │            │
└──┴─────┴────────┴───────┴──────┘
